【裁判字號】    95,財管,72
【裁判日期】    951130
【裁判案由】    指定遺囑執行人
【裁判全文】
臺灣臺中地方法院民事裁定  95年度財管字第72號
聲  請  人  甲○○
上列聲請人聲請指定乙○○之遺囑執行人事件，本院裁定如下：
    主      文
指定詹茶為被繼承人乙○○之遺囑執行人。
聲請程序費用由被繼承人乙○○之遺產負擔。
    理      由
一、聲請意旨略以：被繼承人乙○○（男，民國8年1月10日生，
    生前住臺中縣烏日鄉○○路6號，身分證統一編號：Ｚ000000
    000號）生前立有遺囑，將其座落於臺中縣烏日鄉○○段000
    0-0000號土地乙筆、面積1062平方公尺、權利範圍全部，於
    其身後由其孫子甲○○、劉育仁兩人繼承，若身後遺有其他
    財產，亦由其孫子甲○○、劉仁兩人繼承，惟未指定遺囑執
    行人，無委託他人指定，又無法由親屬會議選定遺囑執行人
    等語。為此爰依法聲請本院指定詹茶（女、42年5月2日生、
    身分證統一編號：Ｚ000000000號）為被繼承人乙○○之遺囑
    執行人，並提出公證書及代筆遺囑、親屬等戶籍謄本及除戶
    戶籍謄本、繼承系統表為證。
二、按民法第1211條所定遺囑執行人之聲請指定事件，由繼承開
    始時被繼承人住所地法管轄，非訟事件法第156條定有明文
    。按代筆遺囑，由遺囑人指定3人以上之見證人，由遺囑人
    口述遺囑意旨，使見證人中之1人筆記、宣讀、講解、經遺
    囑人認可後，記明年、月、日，及代筆人之姓名，由見證人
    全體及遺囑人同行簽名，遺囑人不能簽名者，應按指印代之
    。遺囑人得以遺囑指定遺囑執行人，或委託他人指定之。另
    遺囑未指定遺囑執行人，並未委託他人指定者，得由親屬會
    議選定之；不能由親屬會議選定時，得由利害關係人聲請法
    院指定之，民法第1194條、1209條第1項及第1211條定有明
    文。
三、經查：被繼承人乙○○於生前之93年12月13日立有代筆遺囑
    ，以柯伊伶律師、劉金和、張益瑋為見證人，柯伊伶律師並
    兼代筆人，表示將名下不動產由聲請人及聲請人之弟劉育仁
    繼承，惟未指定遺囑執行人，被繼承人乙○○於95年8月11
    日去世後，因親屬會議成員不足，且鮮有往來，甚或不知有
    其人，而無法召開親屬會議選定被繼承人之遺囑執行人等情
    ，業經提出代筆遺囑、親屬等戶籍謄本及除戶戶籍謄本、繼
    承系統表為證，並據證人詹茶到庭證述屬實，堪信聲請人之
    主張為真實。綜上所陳，本院審酌詹茶雖非繼承人，惟為有
    繼承人身分之聲請人及其弟之母，於被繼承人生前並與聲請
    人及被繼承人同住，對於被繼承人之財產狀況應屬熟悉，爰
    指定詹茶為被繼承人乙○○之遺囑執行人。至於被繼承人乙
    ○○之其他繼承人，其特留分或受侵害，惟遺囑並非無效，
    僅其他繼承人得隨時行使特留分扣減權，故並不影響其他繼
    承人之權利，有最高法院58年台上字第1279號判例可參，併
    此敘明。
四、依非訟事件法第157條，裁定如主文。
中    華    民    國    95    年    11    月    30    日
                   家事法庭法  官  陳宗賢
以上為正本係照原本作成。
如對本裁定抗告，須於裁定送達後10日之不變期間內，向本院提
出抗告狀。
中    華    民    國    95    年    11    月    30    日
                           書記官


司法院資訊處製作；財團法人民間司法改革基金會備份。
